臺灣臺南地方法院刑事判決
109年度易字第1494號
公  訴  人  臺灣臺南地方檢察署檢察官
被      告  蔡淯云


上列被告因侮辱案件，經檢察官提起公訴（109年度營偵字第171
9號），本院判決如下：
    主  文
蔡淯云無罪。
    理  由
一、公訴意旨略以：被告蔡淯云與告訴人葉信儀因合會之事爭訟
    ，詎被告於民國109年3月2日下午，在臺灣臺南地方法院（
    下稱本院）108年度南簡字第1463號民事事件，在本院第27
    法庭開庭時，竟基於妨害名譽之犯意，在公開法庭公然辱罵
    告訴人「厚臉皮」，足以毀損告訴人之名譽。而認被告涉犯
    刑法第309條第1項之公然侮辱罪嫌等語。
二、按犯罪事實應依證據認定之，無證據不得認定犯罪事實；有
    罪之判決書，應於理由內記載認定犯罪事實所憑之證據及其
    認定之理由，刑事訴訟法第154條第2項、第310條第1款分別
    定有明文。而犯罪事實之認定，係據以確定具體的刑罰權之
    基礎，自須經嚴格之證明，故其所憑之證據不僅應具有證據
    能力，且須經合法之調查程序，否則即不得作為有罪認定之
    依據。倘法院審理之結果，認為不能證明被告犯罪，而為無
    罪之諭知，即無前揭第154條第2項所謂「應依證據認定」之
    犯罪事實之存在，故依同法第308條前段規定，無罪之判決
    書只須記載主文及理由，而其理由之論敘，僅須與卷存證據
    資料相符，且與經驗法則、論理法則無違即可，所使用之證
    據亦不以具有證據能力者為限，即使不具證據能力之傳聞證
    據，亦非不得資為彈劾證據使用，則無罪之判決書，就傳聞
    證據是否例外具有證據能力，本無須於理由內論敘說明。本
    件因係諭知被告無罪，則依上開說明自無須於理由內論敘說
    明相關傳聞證據是否例外具有證據能力，合先敘明。
三、公訴意旨無非以被告之供述、告訴人提出之刑事追加告訴狀
    、本院108年度南簡字第1463號民事事件審理筆錄、錄音光
    碟及檢察事務官勘驗筆錄各1份，為論罪之依據。訊據被告
    對於其與告訴人因合會之事爭訟，於109年3月2日下午在本
    院108年度南簡字第1463號民事事件，在本院第27法庭開庭
    時，在公開法庭陳稱「厚臉皮」一語等情，固均為坦承，然
    堅詞否認犯行，辯稱：當時伊是在跟律師講話，不是針對告
    訴人等語。
四、按刑法第309條所稱「侮辱」，係指未指摘傳述具體事實而
    僅為抽象之謾罵，然針對具體事實，依個人價值判斷提出主
    觀且與事實有關連的意見或評論，縱使尖酸刻薄，批評內容
    足令被批評者感到不快或影響其名譽，除應認為不成立誹謗
    罪，更不在公然侮辱罪之處罰範圍。經查：
㈠、被告上開坦認部分，核與本院當庭勘驗上開審理錄音光碟並
    製作勘驗筆錄（本院卷第57至59頁），及檢察事務官勘驗報
    告及譯文相符（108年度營他字第173號卷二【下稱營他卷二
    】第307至308頁），並有本院108年度南簡字第1463號民事
    判決、109年度簡上字第139號民事判決各1份（營他卷二第2
    63至270頁、109年度營偵字第1719號卷【下稱營偵卷】第19
    至25頁）在卷可稽，此部分之事實堪可認定。
㈡、被告對於其與告訴人因合會之事爭訟，由本院臺南簡易庭以1
    08年度南簡字第1463號受理，於109年3月2日下午在本院第2
    7法庭進行公開審理，經本院於審理時當庭勘驗上開錄音光
    碟，並製作勘驗筆錄（本院卷第57至59頁），結果如下：
　　法官：去外面，因為我要開下一件了。
　　法官：欸被告不是要給我們那個嗎?被告沒到?他有寄錄音　
　　　　  帶譯文給你們嗎？沒有給我捏?原告，妳不是要給我 
           錄音帶譯文嗎？你們為什麼都一定要開庭才給阿？
        我
　　　　　不是寫庭期前嗎？妳有沒有一份給人家？大家都講好
　　　　　了庭期前，都不要讓人家準備一下。你們這個，你們
　　　　　這個可不可以處處理？兩邊不能談嗎？那個一個就
　　　　　是，不是她先生，就是她阿。
　　原告訴訟代理人：庭上，如果他們願意付，我們可以接受他
　　　　　們給付方式，我們現在也已經跟他們講過了，她有困
　　　　　難，給她時間，但是要有誠意要還。
　　法官：好了，好了。
　　原告訴訟代理人：不是說把會標一標欸，給人家標三會標一
　　　　　標欸，沒有要還人家錢？這講不過去。
　　法官：欸啊不是妳先生就是你啊，你們兩個其中一位，你們
　　　　　如果。
　　告訴人：找他，真的，會就要找他吧，既然既然找不到對
　　　　  方，其實我們回去你要找他吧，你來我店給我亂這樣
　　　　　叫我一定要給你錢?
　　被告：你怎麼那麼厚臉皮啦？(2:31)
　　原告訴訟代理人：好好，你不要再講啊。
　　告訴人：他原本就是阿。
　　被告：不要跟她爭這，不要跟她爭這。
　　法官：你有沒有要談啦?
　　告訴人：這不是我借的問題，為什麼我要談?
㈢、依據本院勘驗上開108年度南簡字第1463號民事事件於109年3
    月2日下午在本院第27法庭進行公開審理之庭訊內容，可知
    告訴人否認參加被告發起之民間合會，抗辯該合會係其配偶
    所參加，拒絕給付被告請求之會款，主張應向其配偶請求給
    付等語，被告接著說出「你怎麼那麼厚臉皮啦」，原告訴訟
    代理人接著說「好好，你不要再講啊」、「不要跟她爭這，
    不要跟她爭這」等語，根據前後文脈絡，被告顯係不滿告訴
    人否認參加合會並拒絕給付會款，因而針對告訴人說出「你
    怎麼那麼厚臉皮啦」一語，顯非對原告訴訟代理人說話，被
    告辯稱並非針對告訴人而係與原告訴訟代理人說話云云，尚
    難採信。　　　
㈣、被告與告訴人間因合會糾紛涉訟，經本院臺南簡易庭於109年
    4月24日以108年度南簡字第1463號判決告訴人（即該民事事
    件之被告）應給付被告（即該民事事件之原告）合會會款，
    並經本院民事庭以109年度簡上字第139號判決上訴駁回，有
    上開判決書各1份在卷可按（營他卷二第263至270頁、營偵
    卷第19至25頁）。依上所述，被告主張告訴人積欠會款，確
    為事實，告訴人於上開民事事件審理庭訊中一再辯稱其並未
    參加合會，被告因而在公開法庭中評稱告訴人「厚臉皮」一
    語，被告使用嚴厲而尖銳之字語評價告訴人，或使告訴人因
    而感到不快，且展現之個人文化修養水準固值商榷，然被告
    係就針對告訴人侵害其權利之事項，依個人價值判斷提出主
    觀且與該具體事實存有語意關連之描述及評論，既非毫無根
    據之無的放矢，亦非與所指摘之具體事實毫無語意關連而以
    損害名譽為唯一目的之恣意漫罵，自不能將前揭被告使用嚴
    厲而尖銳之字語對告訴人之作為進行評價之舉，單獨將此與
    整個庭訊內容擷離分視而論以公然侮辱罪。
五、從而，既無從認為被告業有觸犯檢察官就所指之公然侮辱罪
    犯行，自應為無罪判決之諭知。
據上論斷，應依刑事訴訟法第301條第1項，判決如主文。
本案經檢察官林慧美提起公訴，檢察官廖羽羚到庭執行職務。
中　　華　　民　　國　　110 　年　　3 　　月　　23　　日
　　　　　　　　　刑事第七庭    法　官　高如宜
以上正本證明與原本無異。
如不服本判決應於收受本判決後20日內向本院提出上訴書狀，並
應敘述具體理由。其未敘述上訴理由者，應於上訴期間屆滿後20
日內向本院補提理由書狀（均須按他造當事人之人數附繕本）「
切勿逕送上級法院」。 
                                書記官  施茜雯
中　　華　　民　　國　　110 　年　　3 　　月　　23　　日